【裁判字號】    90,易,522
【裁判日期】    900919
【裁判案由】    竊盜
【裁判全文】
臺灣士林地方法院刑事判決            九十年度易字第五二二號
    公  訴  人  臺灣士林地方法院檢察署檢察官
    被      告  甲○○○○○○.
    指定辯護人  本院公設辯護人姜惠如
右列被告因竊盜案件，經檢察官聲請簡易判決處刑 (九十年度偵字第一四四七號)，
本院內湖簡易庭認為不宜簡易判決，移由本院刑事庭依通常程序進行審判，判決如左
：
    主  文
甲○○○○○○無罪。
    理  由
一、本件檢察官聲請簡易判決處刑意旨略以：甲○○○○○○係簡國雄申請引進之印尼籍外
    勞，竟意圖為自己不法之所有，基於概括犯意，自民國八十八年六、七月間起，
    在台北市○○區○○路一段二三號二樓簡國雄住宅房內，竊取勞力士男用手錶一
    只，復於同年八月間竊取丁○○皮包內新台幣三萬四千元，及簡國雄放在衣櫃內
    之日幣十六萬元；同年九月九日，又竊取游淑真置於電視機上之新台幣一百元及
    五十元鈔票，案經台北市政府警察局南港分局報告偵辦，因認被告涉有刑法第三
    百二十條第一項之竊盜罪嫌。
二、查檢察官以被告涉有上開罪嫌，無非以在被告皮包內找到一百元及五十元現鈔，
    及告訴人丁○○指述，並有被告親自簽名之自白書一紙附卷為論據。惟被告於審
    判中，堅決否認有上開竊盜情事，辯稱：自白書係告訴人自己寫好後再由陳桂蘭
    書寫，寫好後要伊簽名，當時伊一直在哭，並未看內容，而陳桂蘭稱若伊趕快簽
    就可以趕快回國，伊才在自白書上面簽名；又告訴人於伊皮包內找到的一百五十
    元現鈔，係因伊要去醫院照顧告訴人之公公，告訴人之婆婆交付伊六百元，伊於
    購買公車票三百元及買了點心一百五十元後所剩餘的，伊原本放在電視機上，後
    來覺得不妥收入伊之皮包內，婆婆曾交待不可將拿錢給伊之事告知他人等語置辯
    。
三、按犯罪事實應依證據認定之，無證據不得推定其犯罪事實；被告之自白，不得作
    為有罪判決之唯一證據，仍應調查其他必要之證據，以察其是否與事實相符；又
    不能證明被告犯罪者，應諭知無罪之判決，刑事訴訟法第一百五十四條、第一百
    五十六條第二項、第三百零一條第一項分別定有明文。又事實之認定，應憑證據
    ，如未能發現相當證據，或證據不足以證明，自不能以推測或擬制之方法，為裁
    判基礎（最高法院四十年台上字第八六號判例參照）；而告訴人之告訴，係以使
    被告受刑事訴追為目的，是其陳述是否與事實相符，仍應調查其他證據以資審認
    （最高法院五十二年台上字第一三００號判例參照）；至刑事訴訟法上所謂認定
    犯罪事實之證據，係指足以認定被告確有犯罪行為之積極證據而言，該項證據自
    須適合於被告犯罪事實之認定，始得採為斷罪資料（最高法院二十九年上字第三
    一○五號判例參照）；而認定犯罪事實所憑之證據，雖不以直接證據為限，間接
    證據亦包括在內，然而無論直接證據或間接證據，其為訴訟上之證明，須於通常
    一般之人均不致有所懷疑，而得確信其為真實之程度者，始得據為有罪之認定，
    倘其證明尚未達到此一程度，而有合理之懷疑存在而無從使事實審法院得有罪之
    確信時，即應由法院為諭知被告無罪之判決（最高法院七十六年台上字第四九八
    六號判例參照）。
四、本件分兩部分論述之：
  甲、關於竊取勞力士男用手錶一只、新台幣三萬四千元、日幣十六萬元部分：
    (一)本件雖據告訴人提出被告簽名之自白書一紙，記載被告竊取雇主簡國雄之勞力
      士手錶一只，現金三萬四千元，願意無條件歸還，並由存於雇主每月二千元共
      十六個月計三萬二千元全部扣清，餘二千元扣九月份薪資等情（自白書亦無涉
      及竊取日幣十六萬元之記載）。惟該自白書書寫的次序，係告訴人先行書寫，
      再由陳桂蘭翻譯，再由被告簽名，非但從自白書可以看出，且為被告及告訴人
      所不爭，此種書寫方式，已與一般自白書係由被告親自書寫之方式有違，雖告
      訴人稱係因陳桂蘭先行與被告溝通的結果，惟如係由陳桂蘭先行溝通，亦應由
      陳桂蘭以印尼字先行書寫完畢，始合常情，那有由聽不懂印尼話的告訴人先以
      中文書寫內容之理，何況告訴人在本院供稱自白書內關於「願意由存於雇主每
      月二千元共十六個月計三萬二千元全部扣清，餘二千元扣九月份薪資」係告訴
      人自己的意思寫的，被告沒有這樣表示等語，此部分既係告訴人自己加入的，
      非經被告同意，被告竟會在自白書上簽名，則被告辯稱係陳桂蘭稱趕快簽名就
      可以趕快回家，伊當時一直哭，未看自白書內容云云，可以相信，則本件自白
      書之取得，既違經驗法則，又未經被告過目，其證明力本甚薄弱。
    (二)再被告之自白，不得作為有罪判決之唯一證據，仍應調查其他必要之證據，以
      察其是否與事實相符，刑事訴訟法第一百五十六條第二項定有明文，本件被告
      自始至終，均否認犯罪，而告訴人提出之上開所謂自白書，又有瑕疵如上，亦
      即該自白書的證據力比一般在偵審中的自白之證據力更為薄弱，當然亦應有其
      他必要之證據，以予補強，惟本案迄今，均查無告訴人及其夫失竊勞力士手錶
      、日幣十六萬元、及其現金三萬四千元之任何失竊（或遺失）報告或報案資料
      ，依前開法律規定，即不得以自白書做為被告竊盜之唯一證據，此外，又無被
      告涉案之其他積極事證，此部分即應為被告無罪之認定，以免冤枉。
  乙、關於竊取一百五十元部分：
    (一)本件由告訴人會同警員乙○○在被告之皮包內，查獲一百五十元現鈔，固為事
      實，惟據被告稱：係伊要去醫院照顧告訴人之公公，告訴人之婆婆交付伊六百
      元，伊於購買公車票及點心所剩餘的，伊原本放在電視機上，後來覺得不妥收
      入伊之皮包內，婆婆曾交待不可將拿錢給伊之事告知他人；告訴人的房間我不
      用打掃，也沒有她房間的鑰匙，也不知她的鑰匙放在何處等語置辯。
    (二)告訴人在本院稱，被告到我家後，我家丟過勞力士手錶，新台幣三萬四千元，
      日幣十六萬元，我媽媽（非婆婆）去算命，算命說是與我一同吃飯的人偷的，
      我就懷疑被告偷的，後來我在一千五百元鈔票上做記號再放在房間內衣櫃上，
      我發現被偷了七百元，我就打電話給仲介公司，仲介公司叫我連絡警察到場再
      搜她的東西，警察來以後，被告不承認，我說要翻她的東西，她說願意讓我翻
      ，我就會同警察一起翻，翻到我有做記號的錢，一張一百元一張五十元，她說
      是在電視上撿到的（按告訴人不懂印尼話，此應係其一知半解揣摩的結論，此
      從警員乙○○的證詞更可明瞭）；我家有公公、婆婆、我們夫妻及三個小孩共
      七人；我公公生病，被告來照顧我公公，我公公生病在醫院，被告有去照顧我
      公公，但她去醫院我先生會給她錢，我婆婆不可能給她錢；我房間平時雖鎖著
      ，但有一支預備的鑰匙放在酒櫃上面，我沒有給被告鑰匙；被告逃走後我在他
      的床鋪底下找到一支鑰匙可以開我房間，但我去看酒櫃的鑰匙還在，平常時間
      被告和婆婆在家，但被告有可能一人在家；被告與我婆婆住同一房間，該房間
      有兩個床舖云云。
    (三)證人即告訴人婆婆簡劉變到庭證稱：被告到家裡主要是照顧阿公及清潔家裡，
      阿公住院被告會拿東西去給阿公吃；我最多會拿一、二百元給被告幫我買鹽、
      雞蛋；有一次我到便利商店買車票給被告坐車（問：被告要到醫院拿東西給阿
      公，如何去坐車）；被告不會偷懶云云。
    (四)警員乙○○亦到庭證稱：我去時被害人說要翻被告的皮包，他說有在紙鈔上作
      記號，被告一直哭，皮包是當他的面拿出來的，鈔票在皮夾裡面，找到一張一
      百元及五十元，被害人說有作記號，好像是用黑點點的；問：被告看到這種情
      形有無反應？答：被告有說話我聽不懂；問：當時被告有告訴你這一五０元是
      如何來的？答：他有說，但我不懂他的意思，報案人就跟我說被告說他在電視
      機上拿的等語。
    (五)綜合上開陳述，告訴人先懷疑被告曾偷其東西，再擺事先作記號之一千五百元
      鈔票於其房間衣櫃上去試探，事後發現果真少了七百元，然後報警，在被告之
      皮包內找到其做記號的其中二張鈔票，一張一百元，一張五十元，檢察官因認
      定被告在電視機上盜取告訴人之一百五十元。惟查該一百五十元原係告訴人置
      於其房間內之衣櫃上的鈔票，連同其他鈔票共一千五百元一起，無端失竊七百
      元，有人偷取固無疑義，然告訴人之一千五百元係置於房間內之衣櫃上，既非
      放於抽屜內或穩密處，則凡進入房間之人均可能發現，而告訴人一家七口，連
      同被告共八人一同生活在四、五十坪之房屋內，成員不可謂不多，空間不可謂
      不擁擠，告訴人之房間平常上鎖，被告不必打掃其房間均如前述，則被告不能
      進入其屋內，應屬正常推斷，又依經驗法則，自已親人不可能禁止進入房間內
      ，本件除被告外，其餘之人均是告訴人至親，均有可能進入告訴人之房間內，
      為何只懷疑通常不能入內的被告一人偷錢，而不懷疑其他家人進入房間拿錢乎
      ？雖告訴人在本院始稱被告走後，在其床舖下面發現一支鑰匙可以開其房間，
      但既無鑰匙扣案，亦無證據以實其說，凡此均無明確證據足以證明被告確曾進
      入告訴人房間內盜取七百元現鈔，即檢察官亦只認定被告在電視機上盜取一百
      五十元之事實，亦非謂被告曾進入告訴人房間在衣櫃上盜取七百元，可以了然
      ，可見告訴人失竊之七百元（連同本案一百五十元在內），應係先有人將之在
      房間內拿出可以認定，而該拿出之人是誰？在無確切證據之前，無從推定為被
      告。
    (六)而本件被告自始至終，均稱其皮包內之一百五十元，係告訴人之婆婆拿六百元
      給他買車票及點心所剩餘的錢，其原放在電視機上，後來覺得不妥而收入皮包
      內的，雖偵查中有「是阿媽放在電視上叫我買公車票」的記載，惟審判中經當
      庭播放偵查中錄音帶，經通譯丙○○○證稱應係「阿媽拿六百元給我，用了三
      百元買車票，一五０元買點心，剩一百五十元放在電視機上，後來覺得不妥才
      收入皮包內云云」，足見被告前後所供一致，應無掩飾可言。
    (七)告訴人稱婆婆不可能給錢予被告，惟其婆婆簡劉變到庭，非但供稱曾拿錢給被
      告買鹽、及雞蛋等情，且亦曾買公車票予被告，且稱被告不會偷懶云云，可見
      平常時間被告與證人簡劉變在家，又與其睡在同一房間，渠等兩人感情應屬不
      錯，而被告既受雇告訴人家，替告訴人做事去醫院照顧阿公，應無自出車資之
      理，告訴人雖稱要錢其先生會給被告，不必婆婆給錢，又為何婆婆會證稱曾買
      過公車票給被告的事發生，可見此等瑣碎雜事，平時由告訴人婆婆予以接濟，
      在所難免。
    (八)本件被告堅稱一百五十元，是告訴人之婆婆拿六百元予伊買公車票及點心所剩
      之錢，並稱婆婆還說不可將其拿錢給伊之事告訴他人云云，雖為婆婆簡劉變所
      否認，惟查簡劉變年逾古稀，寄居小兒子（即告訴人）家，就本件是否有拿六
      百元給被告一節，與其本身是否有在告訴人房間內衣櫃上拿取七百元之犯罪事
      證，及家庭之和諧有關，無從期待其為客觀、公正、誠實之證述，故不能因其
      否認給付被告六百元，而認定被告在電視機上偷取一百五十元。
    (九)綜上所述，本件告訴人失竊之七百元，即無從證明為被告竊取，已如前述，被
      告供述該一百五十元係告訴人婆婆交付六百元與伊去買公車票及買點心到醫院
      看阿公所剩餘者，又合情理，而本件告訴人失竊者共七百元而非只一百五十元
      ，錢又係置於房間內之衣櫃上而非放置於電視機上，已經告訴人在本院一再供
      述在卷，按錢本身是不會走的，則檢察官聲請簡易判決處刑書謂「被告竊取置
      於電視機上之新台幣一百元及五十元鈔票」一節，即難令一般人懷疑被告有直
      接竊取的可能，亦難令一般人懷疑被告所稱「是阿媽交六百元給伊買公車票及
      點心去醫院看阿公」的辯解為不實在，換言之，該一百元及五十元現鈔，縱為
      告訴人丁○○所有，仍無法使本院確信係被告直接竊取，此外又無其他積極證
      據足以證明被告有何此部分之竊盜情事，參照首開判例說明，此部分仍應認為
      被告犯罪不能證明，亦應為無罪之諭知。
據上論結，應依刑事訴訟法第四百五十二條、第三百零一條第一項，判決如主文。
本案經檢察官施慶堂到庭執行職務。
中      華      民      國      九十      年      九      月    十九    日
                                     臺灣士林地方法院刑事第一庭
                                         法  官    林  清  吉
右正本證明與原本無異
如不服本判決應於送達後十日內向本院提出上訴狀
                                         書記官    陳  美  月
中      華      民      國      九十      年      九      月    十九    日


司法院資訊處製作；財團法人民間司法改革基金會備份。
